臺灣嘉義地方法院刑事裁定　　　　　　　100年度聲字第392號
異　議　人
即受　刑人　范春賢
選任辯護人　林岡輝律師
上列異議人即受刑人因犯公共危險案件，對於檢察官執行之指揮
（臺灣臺南地方法院檢察署檢察官100 年度執助字第244 號）聲
明異議，本院裁定如下：
    主  文
聲請駁回。
    理  由
一、異議意旨略以：異議人即受刑人范春賢（下稱受刑人）因公
    共危險案件經臺灣嘉義地方法院（下稱原審法院）100 年度
    朴交簡字第3 號判處有期徒刑5 月，如易科罰金，以新臺幣
    （下同）1,000 元折算1 日，經臺灣臺南地方法院檢察署於
    民國100月3月14日以100年度執助字第244號執行命令，命受
    刑人於100年3月30日上午10時到案執行，嗣經受刑人於同年
    3 月21日向臺灣臺南地方法院檢察署聲請易科罰金或易服社
    會勞動時，經該署執行檢察官以受刑人「 具有酒駕3犯之刑
    案紀錄且構成累犯，足認不執行所宣告之刑，難收矯正之效
    或難以維持法秩序 」為由，以100年3月24日南檢欽己100執
    助244字第17239號函駁回聲請，並指定同年月30日到案執行
    。（一）依刑法第41條修法趨勢可知，易科罰金制度在防止
    短期自由刑之流弊，對於易科罰金之審查不宜過苛。刑法第
    41 條第1項之但書「難收矯正之效或難以維持法秩序」之規
    定應作成「合義務性之裁量」，且此等事由之審酌，依法文
    結構及立法意旨觀之，應經嚴格之證明，而非自由之釋明，
    受刑人患有慢性肝炎、高血壓及心臟病等慢性疾病不適於在
    監執行，且受刑人於本案發生後，在宗教及教友之協助下，
    業已戒酒，應無不執行所宣告之刑難收矯正之效之可能；至
    「難以維持法秩序」為一抽象之法律概念，自非明確，為保
    障受刑人人權及減少短期自由刑之弊，其認定應有具體之事
    實，始足服眾，原執行檢察官就此為未舉出實證，有違平等
    原則、比例原則，自難認受刑人有刑法第41 條第1項但書之
    情形；（二）執行檢察官就准否易科罰金之處分，不僅應附
    具體之理由外，亦應遵守正當法律程序，即給予受刑人陳述
    意見機會、對於不利受處分人之處分應明示理由、並告知救
    濟方式。惟本件執行檢察官作成決定前，並未予受刑人就應
    否入監服刑乙事提出陳述機會，該不准易科罰金之處分有損
    人性尊嚴至明。（三）又受刑人為一公司執行部門負責人，
    擔負公司業務執行之決策，4、5月亦有大額之應付貨款，倘
    受刑人入獄執行，公司營運即陷入停擺，此將嚴重損害債權
    人及員工利益，另受刑人尚有高齡母親及3 名子女，倘受刑
    人入監執行，其等如何生活實不敢想像；（四）且原審法院
    業於上開判決事實理由欄衡量受刑人2 犯公共危險犯行紀錄
    及犯後態度，仍於判決主文定易科罰金之折算標準，顯見原
    審法院審酌受刑人之一切情狀，仍從輕酌定量刑，折算標準
    亦為最低之1,000元,足見原審法院認受刑人情節尚屬輕微，
    原執行檢察官以上揭事由不准受刑人易科罰金之聲請，顯忽
    視原審法院已就受刑人累犯情事衡量後，作成從輕量刑之美
    意。（五）又觀實務判決，較本案更重之刑而仍經法院裁定
    准予易科罰金者所在多有，而本案受刑人經原審法院准予易
    科罰金，得以易科罰金代替入監執行當無例外之理；綜上徵
    諸憲法之比例原則、易科罰金之制度目的、受刑人之處境及
    執行短期自由刑之弊害，更有避免入監執行之必要與正當性
    ，為此爰依刑事訴訟法第484 條規定聲明異議，請求撤銷檢
    察官不准易科罰金之執行指揮，准予易科罰金云云。
二、按受刑人或其法定代理人或配偶以檢察官執行之指揮為不當
    者，得向諭知該裁判之法院聲明異議，刑事訴訟法第484 條
    定有明文。次按有期徒刑或拘役得易科罰金之案件，法院所
    諭知者，僅係如易科罰金之折算標準而已，至於是否准予易
    科罰金，則賦予執行檢察官視個案具體情形，依刑法第41條
    第1 項但書賦予之權限裁量，亦即執行檢察官得考量受刑人
    如不接受有期徒刑或拘役之執行，是否難收矯正之效，或難
    以維持法秩序，以作為其裁量是否准予易科罰金之憑據，非
    謂一經法院諭知易科罰金之折算標準，執行檢察官即應准予
    易科罰金。又刑法第41條第1 項但書所謂之「難收矯正之效
    」及「難以維持法秩序」等，均屬不確定法律概念，此乃係
    立法者賦予執行者能依具體個案，考量犯罪特性與情節及受
    刑人個人之特殊事由，據以審酌應否准予易科罰金，則執行
    檢察官即應綜合考量受刑人之犯行、前案執行效果、犯案時
    之外在環境，個人特質與社會秩序之維護等一切因素，而為
    審酌是否准予易科罰金。是以法律賦予執行檢察官有此項裁
    量權，僅在發生裁量瑕疵之情況時，法院始有介入審查之必
    要。
三、經查：
（一）受刑人因犯酒後駕車之公共危險案件，經本院以100 年度
      朴交簡字第3 號判處有期徒刑5 月，如易科罰金，以新臺
      幣1000元折算1 日確定，並經臺灣嘉義地方法院檢察署（
      100 年度執字第962 號）囑託臺灣臺南地方法院檢察署檢
      察官以100 年度執助字第244 號命令於100 年3 月30日上
      午10時到案執行，有該判決、臺灣高等法院被告前案紀錄
      表、臺灣臺南地方法院檢察署檢察官執行傳票命令等在卷
      可稽。而受刑人於同年3 月21日聲請易科罰金或易服社會
      勞動，經執行檢察官訊問後，審酌受刑人具有酒後駕車三
      犯之刑事紀錄，且構成累犯，認不發監執行所宣告之刑，
      難以收矯正之效，或難以維持法秩序，不准易科罰金及易
      服社會勞動，並於同年3 月24 日以南檢欽己100年度執助
      244 字第17239號函覆聲請人礙難准許，此有本院100年度
      朴交簡字第3 號判決、臺灣臺南地方法院檢察署檢察官訊
      問筆錄、100年3月14日100年度執助字第244號命令、函覆
      否准易科罰金函文、本院公務電話附卷可稽（見本院卷第
      31、57～60、69、72～73頁），上開事實，洵堪認定。
（二）受刑人雖提出其於優協賣場協銷企劃有限公司任職之相關
      資料為證，且執前揭情詞為由，聲請撤銷檢察官不准易科
      罰金或易服社會勞動之執行處分，並請求准予易科罰金。
      惟查：
   1、受刑人前於93年間，因酒醉駕車公共危險案件，經臺灣臺
      南地方法院以93年度交簡字第630 號判處拘役50日確定，
      又於96年間，因酒醉駕車公共危險罪，經臺灣臺南地方法
      院以96年度交簡字第2233號判處有期徒刑3 月確定，並均
      經執行檢察官准予易科罰金執行完畢，有臺灣高等法院被
      告前案紀錄表在卷足佐，是受刑人確有屢犯酒醉駕車公共
      危險罪之事實，且其前2 次犯行，經法院判決確定並經執
      行檢察官准予易科罰金執行完畢後，竟又於99年10月27日
      ，再犯本件酒醉駕車公共危險罪，經本院判處有期徒刑5
      月確定，如上所述，且前2 次酒後駕車，其呼氣酒精濃度
      均高達每公升1 毫克以上，本次酒後駕車之呼氣酒精濃度
      亦高達每公升0.77毫克，並因而反應不及與他人發生碰撞
      肇事，亦有各該聲請簡易判決處刑書在卷足憑（見本院卷
      第48～55頁），並經本院調閱本院100 年度朴交簡字第3
      號全部卷宗核閱無訛，顯見受刑人一再酒醉駕車，不知戒
      慎悔改，並曾2 次受准予易科罰金之寬典，仍再犯本件犯
      行，視法令規律為無物，尤枉顧公眾往來之交通安全，故
      執行檢察官因認本案受刑人所處之有期徒刑，如准予易科
      罰金，難收矯正之效，及難以維持法秩序，因此否准受刑
      人易科罰金之聲請。核檢察官上述不准其易科罰金之聲請
      理由，並無濫用裁量權限不當之情，於法並無違誤不合。
      受刑人認原執行檢察官就此為未舉出實證，尚有誤會。
   2、再本件執行傳票係訂於100 年3 月30日上午10時到案，業
      如前述，嗣受刑人於100 年3 月21日至臺灣臺南地方法院
      檢察署聲請易科罰金或易服社會勞動，並於同日經檢察官
      訊問，而由受刑人陳明聲請易科罰金、易服社會勞動之理
      由，嗣於同年3 月24日經同署函覆不准易科罰金、易服社
      會勞動，並敘明理由，有該訊問筆錄及函覆資料可憑，受
      刑人辯稱未能陳述意見、未經告知理由云云，不足採信。
   3、又現行刑法第41條第1 項有關得易科罰金之規定，亦已刪
      除「受刑人因身體、教育、職業、家庭等事由，執行顯有
      困難」之規定，亦即執行檢察官考量是否准受刑人易科罰
      金時，如認受刑人確有因不執行所宣告之刑，難收矯正之
      效，或難以維持法秩序者，自不應准予易科罰金；此乃檢
      察官指揮執行時得依職權裁量之事項，倘其未濫用權限，
      自不得任意指摘為違法（最高法院98年度臺抗字第477 號
      判決意旨參照）。本件既符合刑法第41條第1 項但書或同
      條第4 項所定「難收矯正之效或難以維持法秩序」之情形
      ，而不准許易科罰金或易服社會勞動，業如前述，則檢察
      官駁回易科罰金聲請之理由，並無逾越法律授權、專斷等
      濫用權力之情事，縱受刑人有因上揭身體、職業、家庭因
      素執行顯有困難等情非虛，然其既有前述倘不執行所宣告
      之刑，難收矯正之效之法定情事，檢察官因而駁回聲明受
      刑人易科罰金之聲請，即無不合。況受刑人是否因病無法
      入監執行，則仍待入監時由監所評估，且受刑人入監服刑
      ，勢必影響工作、家庭其他成員，此乃受刑人因犯罪所須
      支付之代價，自不得執此而謂執行檢察官指揮將受刑人發
      監執行有何違法或不當。
   4、再者，法院原審判決所諭知者，僅係如易科罰金之折算標
      準而已，至於是否准予易科罰金，仍應由執行檢察官斟酌
      個案具體情形而為決定，非謂一經法院判處得易科罰金之
      刑度，檢察官即必須准予易科罰金，亦非與他案經法院諭
      知較本案更重之刑度作為本案准否易科罰金之標準，聲明
      異議意旨就此部分之指摘，均非可採。
四、綜上所述，受刑人既有前述倘易科罰金，則難收矯正之效及
    難以維持法秩序之情形，揆諸前揭說明，臺灣臺南地方法院
    檢察署檢察官所為駁回受刑人易科罰金之聲請，即無不當。
    受刑人以檢察官執行指揮之命令不當，聲明異議，為無理由
    ，應予駁回。
五、依刑事訴訟法第486條，裁定如主文。
中    華    民    國   100    年    3     月    29    日
                  刑事第四庭  法  官  梁淑美
上列正本證明與原本無異。
如不服本裁定，應於裁定送達後5日內向本院提出抗告狀（應附
繕本）。
中    華    民    國   100    年    3     月    29    日
                              書記官  林金福